【裁判字號】    99,上訴,865
【裁判日期】    990513
【裁判案由】    違反毒品危害防制條例
【裁判全文】
臺灣高等法院臺中分院刑事判決         99年度上訴字第865號
上  訴  人
即  被  告  甲○○
上列上訴人因毒品危害防制條例案件，不服臺灣彰化地方法院98
年度訴字第1969號中華民國99年2月12日第一審判決（起訴案號
：臺灣彰化地方法院檢察署98年度偵字第9680號），提起上訴，
本院判決如下：
    主  文
上訴駁回。
    理  由
一、依刑事訴訟法第350條、第361條、第362條、第367條規定，
    不服地方法院之第一審判決而上訴者，須提出上訴書狀，並
    應敘述具體理由，為上訴必備之程式；其所提出之書狀未敘
    述上訴理由，或僅曾以言詞陳述上訴理由者，均應於上訴期
    間屆滿後20日內補提理由書於第一審法院。第一審法院經形
    式審查，認逾期未補提上訴理由者，應定期間先命補正；逾
    期未補正者，為上訴不合法律上之程式，應以裁定駁回。倘
    已提出上訴理由，但所提非屬具體理由者，則由第二審法院
    以上訴不合法律上之程式，判決駁回。而所謂具體理由，必
    係依據卷內既有訴訟資料或提出新事證，指摘或表明第一審
    判決有何採證認事、用法或量刑等足以影響判決本旨之不當
    或違法，而構成應予撤銷之具體事由，始克當之（例如：依
    憑證據法則具體指出所採證據何以不具證據能力，或依憑卷
    證資料，明確指出所為證據證明力之判斷如何違背經驗、論
    理法則）；倘僅泛言原判決認定事實錯誤、違背法令、量刑
    失之過重或輕縱，而未依上揭意旨指出具體事由，或形式上
    雖已指出具體事由，然該事由縱使屬實，亦不足以認為原判
    決有何不當或違法者（例如：對不具有調查必要性之證據，
    法院未依聲請調查亦未說明理由，或援用證據不當，但除去
    該證據仍應為同一事實之認定），皆難謂係具體理由，俾與
    第二審上訴制度旨在請求第二審法院撤銷、變更第一審不當
    或違法之判決，以實現個案救濟之立法目的相契合，並節制
    濫行上訴（最高法院97年度臺上字第892號判決意旨可資參
    照）。又理由是否具體，則屬第二審法院審查之範圍，不在
    命補正之列，亦即上訴書狀已記載理由，並有具體之敘述時
    ，其上訴既屬合法，第二審法院固應就其理由之是否可取，
    為實體之審理及判斷；如認其上訴書狀雖記載理由，但並未
    具體敘述時，則無須再命補正，可逕認其上訴不合法，以判
    決駁回之，此有最高法院97年度臺上字第1281號判決意旨可
    參。
二、本案上訴人即被告甲○○（下稱被告）不服原審判決提起上
    訴，其上訴狀所載理由，略以：科刑時應以行為人之責任為
    基礎，並審酌一切情況，尤應注意刑法第57條所列10款事項
    、刑法第59條，以為科刑輕重之標準。被告轉讓毒品實因思
    慮不足、意志力薄弱，固應受非難，然被告犯後坦承犯行，
    犯後態度良好，原審判處被告11個月徒刑實屬過重。據此，
    請予以撤銷原判決，另為妥適之判決，以啟自新云云。
三、經查：上開被告甲○○所提之上訴理由，要非屬所謂之具體
    理由【即必須依據卷內既有訴訟資料或提出新事證，具體指
    摘或表明第一審判決有何採證認事、用法或量刑等足以影響
    判決本旨之不當或違法，而構成應予撤銷之具體事由，始克
    當之（例如：依憑證據法則具體指出所採證據何以不具證據
    能力，或依憑卷證資料，明確指出所為證據證明力之判斷如
    何違背經驗、論理法則）】。本件被告上訴理由僅泛言：原
    審量刑過重。然量刑輕重係屬事實審法院得依職權自由裁量
    之事項，茍已斟酌刑法第57條各款所列情狀而未逾法定刑度
    ，即不得遽指為違法。被告對原審判決採用證據、認定事實
    及適用法律等節均不爭執，而原審判決理由已詳予載明量刑
    之依據：「..其於受有期徒刑執行完畢後，5年以內故意再
    犯本件有期徒刑以上之罪，為累犯，應依刑法第47條第1項
    規定，加重其刑。再被告於偵查及審判中均已自白犯罪，已
    如上述，應依毒品危害防制條例第17條第2項之規定，減輕
    其刑。被告有前開加重減輕之事由，爰依法先加後減之。另
    查，被告轉讓第一級毒品海洛因予盧錦和之數量，並無積極
    證據證明已達行政院令頒轉讓第一級毒品加重其刑之數量標
    準「淨重5公克以上」之規定，故被告轉讓第一級毒品罪，
    並無依毒品危害防制條例第8條第6項所示依上開數量標準加
    重其刑之適用。...爰審酌被告明知海洛因為毒品危害防制
    條例第2條第2項第1款所列管之第一級毒品，使用容易成癮
    ，濫行施用，非但對施用者身心造成傷害，多有施用致死之
    案例，且因其長期施用之成癮性，亦容易造成家庭破裂，進
    而戕害國力，為國家嚴格查禁之違禁物，仍轉讓予他人施用
    ，行為實不可取，暨考量其犯罪動機、目的、手段、智識程
    度、生活狀況及犯後坦認犯行，到庭態度尚屬良好等一切情
    狀，爰量處如主文所示之刑」（參原判決第3至4頁）。原審
    顯已注意適用刑法第57條之規定，原審所處之刑符合「罰當
    其罪」之原則，本院經核並無輕重失衡之情形。是被告既未
    依法指摘或表明第一審判決有何採證認事、用法或量刑等足
    以影響判決本旨之不當或違法，而構成應予撤銷之具體事由
    ，揆諸上開最高法院判決意旨，及依「程序優先於實體」之
    刑事訴訟法原則，本件上訴自不合法定上訴程式，應予駁回
    ，並不經言詞辯論為之。
據上論斷，應依刑事訴訟法第367條前段、第372條，判決如主文
。
中    華    民    國    99    年    5     月    13   日
            刑事第五庭  審判長法  官  趙  春  碧
                              法  官  何  秀  燕
                              法  官  林  宜  民
以上正本證明與原本無異。
如不服本判決應於收受送達後10日內向本院提出上訴書狀，其未
敘述上訴之理由者，並得於提起上訴後10日內向本院補提理由書
（均須按他造當事人之人數附繕本）「切勿逕送上級法院」。

                              書記官  吳  雅  菁
中    華    民    國    99    年    5     月    13   日

司法院資訊處製作；財團法人民間司法改革基金會備份。
